臺灣南投地方法院行政訴訟判決
110年度交字第27號
原      告  黃振惠  
被      告  交通部公路總局臺中區監理所

代  表  人  魏武盛  
訴訟代理人  陳勝芳  
上列當事人間交通裁決事件，原告不服民國110年7月2日投監四
字第65-JC0000000號、投監四字第65-JC0000000號裁決，提起行
政訴訟，本院判決如下：
    主      文
被告於民國110年7月2日投監四字第65-JC0000000號裁決書撤銷
。
原告其餘之訴駁回。
訴訟費用新臺幣參佰元由原告負擔二分之一，餘由被告負擔。被
告應給付原告新臺幣壹佰伍拾元。
    事實及理由
一、按交通裁決事件之裁判，得不經言詞辯論為之。行政訴訟法
    第237條之7定有明文。本件係交通裁決事件，依前揭規定，
    爰不經最後言詞辯論，逕為裁判。
二、爭訟概要：
　　原告於民國110年3月19日騎乘車牌號碼000-000號普通重型
    機車（下稱系爭機車），分別在13時07分許，行駛於南投市
    ○○路000號對面及13時09分許，行駛於南投市○○路000○00號
    ，因「以其他危險方式駕車（2次雙腳跨在機車把手上、1次
    雙膝跪立於坐墊上）」之違規，為民眾以行車紀錄器攝錄影
    像，逕向南投縣政府警察局南投分局（下稱舉發機關）南投
    派出所檢舉，經受理警員檢視該影像，認為違規屬實，乃依
    違反道路交通管理處罰條例（下稱道交條例）第43條第1項
    第1款所定「在道路上蛇行，或以其他危險方式駕車」之違
    規行為，而填製投警交字第JC0000000號、第JC0000000號違
    反道路交通管理事件通知單（下分別稱第JC0000000號舉發
    通知單、第JC0000000號舉發通知單，合稱舉發通知單）予
    以舉發，記載應到案日期均為110年5月4日前，並送達系爭
    機車所有人。嗣原告分別於110年5月17日、同年6月9日向被
    告所屬南投監理站（下稱南投監理站）提出陳述，經南投監
    理站於110年5月21日中監投站字第1100124335號、110年6月
    15日中監投站字第1100149581號函請舉發機關查證，舉發機
    關於110年5月26日投投警交字第1100011762號函、110年6月
    17日投投警交字第1100013285號函查復認系爭機車違規屬實
    ，南投監理站即於110年6月3日中監投站字第1100123078號
    函、110年6月28日中監投站字第1100148797號函復原告仍依
    章處罰。詎原告不服，於110年7月2日至南投監理站要求開
    立裁決書，而於同日分開立投監四字第65-JC0000000號裁決
    書，裁處原告罰鍰新臺幣（下同）1萬2,000元，記違規點數
    3點，並應參加道路交通安全講習（下稱原處分1）及投監四
    字第65-JC0000000號裁決書，裁處原告罰鍰1萬2,000元，記
    違規點數3點，並應參加道路交通安全講習（下稱原處分2，
    原處分1、2下合稱原處分）。原告仍不服，就原處分提起本
    件行政訴訟。
三、原告起訴主張及聲明：
  ㈠主張要旨：
　  原告因服用西藥，因為藥過期、高溫，所以服藥後導致病發
    ，因病發會造成原告思想行為不理性或幻想。當日發生之2
    件危險駕駛，是連續性的躁症病發，當日12時許在南投監理
    站量體溫就與來客有小磨差，當時已喪失行為能力，因沒有
    病識感而違規，原告於當日16時回到家之後，所騎系爭機車
    也不知丟哪裡，連同車子內的包包、金融卡、證件到現在都
    未尋回，當日晚上人就莫名其妙進入草屯療養院，所以行為
    時已經失去行為能力，且也沒走傷到或吵到人，請求撤銷原
    處分等語。
　㈡聲明：原處分撤銷。
四、被告答辯及聲明：
　㈠答辯要旨：
　⒈鑑於法律條文不能窮盡列舉各種危險駕駛行為之態樣，立法
    者乃採概括立法之方式，由舉發人員依當時情形，認定駕駛
    人之行為是否嚴重違反交通法規，而危及其他用路人之安全
    ，考諸道交條例第43條第1項第1款之規範意旨，係針對汽（
    機）車駕駛人課予應依通常一般人所得利用之方式，正常使
    用道路並遵守秩序之義務，因而禁止有蛇行或以其他危險方
    式駕車之行為，非謂「危險駕駛」僅限蛇行。蓋危險駕駛行
    為之態樣層出不窮，故以概括立法之方式，由執行職務之公
    務員因應當時情形認定之。況行政秩序罰對於違規行為之處
    罰，本即有預防危險發生之作用，因此只要行為人違規即應
    處罰，不以發生實害為必要。
　⒉原告於前揭時、地以雙腳跨在機車把手上、雙膝跪立於機車
    坐墊上之危險方式駕車，此舉極易因失去平衡而使系爭機車
    傾倒或歪斜，倘原告駕車不穩自摔，極可能波及旁車或後車
    ，使他人陷入行車糾紛；如遇突發狀況，更將直接影響原告
    操控系爭機車之閃避、停煞，致使原告無法順利駕馭機車避
    免危險，可能波及他人、肇生事故風險，對其他用路人生命
    、身體、財產安全、公益維護已造成危害。原告雖主張事發
    時是無行為能力狀態，蓋成年人有無行為能力，並非由自己
    所認定。原告於事發前已與民眾有小磨擦，可見原告明知自
    己有前述狀況，理應盡快就醫或住院治療以避免產生精神疾
    病之症狀，竟仍放任自己騎乘機車於道路上危險駕駛，是不
    論其係因故意或過失而未盡早就醫治療，均係其所自行招致
    ，則依行政罰法第9條第5項規定，亦應無不予處罰或減輕處
    罰等規定之適用。本件依檢舉影像光碟顯示：原告騎乘機車
    時，曾二度將雙腳跨在機車把手上、雙膝跪立於坐墊上，極
    有可能發生前所陳述之情形，而對其他用路人生命、身體、
    財產安全、公益維護造成危害，舉發機關依違規事實舉發，
    並無不當；被告依原告違反條款裁處罰鍰，於法並無違誤等
    語。　　
　㈡聲明：原告之訴駁回。　
五、本件如爭訟概要欄所述之事實，有錄影光碟、舉發通知單及
    違規相片、違規陳述書、南投監理站110年5月21日中監投站
    字第1100124335號、110年6月15日中監投站字第1100149581
    號、110年6月3日中監投站字第1100123078號、110年6月28
    日中監投站字第1100148797號函文、舉發機關110年5月26日
    投投警交字第1100011762號、110年6月17日投投警交字第11
    00013285號函文及原處分、送達證明書、駕駛人基本資料附
    卷可稽。
六、原告不服原處分，提起本件行政訴訟，並主張前情等節，為
    被告所否認，並以上詞置辯。是本院應審酌者厥為：原告行
    為時是否具有故意、過失？原處分有無違法？茲分述如下：
　㈠按「（第1項）汽車駕駛人，駕駛汽車有下列情形之一者，處
    新臺幣6,000元以上2萬4,000元以下罰鍰，並當場禁止其駕
    駛：一、在道路上蛇行，或以其他危險方式駕車。（第4項
    ）汽車駕駛人有第1項第1款至第4款或前項行為者，並吊扣
    該汽車牌照3個月；……。」、「汽車駕駛人有下列各款所列
    條款之一者，除依原條款處罰鍰外，並予記點：三、有第43
    條、第53條、第53條之1情形之一者，各記違規點數3點。」
    、「汽車駕駛人，有下列情形之一者，應接受道路交通安全
    講習：三、有第43條規定之情形。」道交條例第43條第1項
    第1款、第4項、第63條第1項第3款、第24條第1項第3款分別
    定有明文。又依違反道路交通管理事件統一裁罰基準表之規
    定，機車駕駛人在道路上蛇行，或以其他危險方式駕車，期
    限內繳納或到案聽候裁決者，統一裁罰基準1萬2,000元。
　㈡原告對於確實有於上開時地危險駕車經取締等情並無異 議，
    僅稱：因躁症發作所造成云云。然查：汽車駕駛人患病影響
    安全駕駛，不得駕車，道路交通安全規則第114條第4款定有
    明文，是駕駛人對於己身身體狀況是否適宜駕車上路，具有
    判斷之責任，原告自承於事發前已與民眾有小磨擦等語（見
    本院卷第8頁），可見原告明知其對於自身行為之控制已出
    現狀況，理應盡快就醫或住院治療以避免產生精神疾病之症
    狀，竟仍放任自己騎乘機車於道路上危險駕駛。從而，原告
    確實有上開危險駕駛行為，並有故意、過失，應可認定。
　㈢次按「立法者固得以法律規定行政機關執法人員得以連續舉
    發及隨同多次處罰之遏阻作用以達成行政管制之目的，但仍
    須符合憲法第23條之比例原則及法律授權明確性原則。申言
    之，以連續舉發之方式，對違規事實繼續之違規行為，藉舉
    發其違規事實之次數，評價及計算其法律上之違規次數，並
    予以多次處罰，藉多次處罰之遏阻作用，以防制違規事實繼
    續發生，此種手段有助於目的之達成，對維護交通秩序、確
    保交通安全之目的而言，在客觀條件之限制下，更有其必要
    性及實效性。惟每次舉發既然各別構成一次違規行為，則連
    續舉發之間隔期間是否過密，以致多次處罰是否過當，仍須
    審酌是否符合憲法上之比例原則。」司法院釋字第604號解
    釋理由闡述甚明。前引道交條例第85條之1第2項第1款，即
    係立法者基於比例原則之考量，就該款列舉之違規行為，明
    定如違規地點相距未達6公里、違規時間相隔未達6分鐘或未
    行駛經過一個路口，應論以單一違規行為，違規時間、地點
    及行經之路口數目逾越上述法律明文規定之範圍者，始得連
    續舉發，藉此限制舉發過密而導致處罰過當，俾取得維護交
    通安全並兼顧比例原則之衡平。該條款明文規定之適用對象
    ，雖僅有同條例第7條之2逕行舉發之案件，然觀諸其於91年
    7月3日修正公布時之立法理由，係為符合法律保留之精神，
    將原本規範於當時處理細則第12條第3項之規定：「逕行舉
    發汽車違反本條例第33條、第40條規定，其違規地點相距6
    公里以上或違規時間相隔6分鐘以上或行駛經過一個路口以
    上者，得連續舉發。」於道交條例內修正增列；又當時之處
    理細則第12條另以第6項明定：「前3項情形經當場舉發者，
    不受時間或距離之限制。」等情，可知前揭對於連續舉發時
    間或距離之限制規定，應係針對非當場舉發，致無法即時責
    令駕駛人改正違規行為之情形所設。而道交條例第7條之1所
    定民眾檢舉舉發之案件，公路主管或警察機關對駕駛人之違
    規行為並未當場攔停，係依民眾提出檢舉，經查證確有違規
    事實，始予舉發，故與同條例第7條之2之逕行舉發案件，同
    具駕駛人之違規行為非經當場舉發，以致無法即時責令改正
    之特性，惟同條例第85條之1第2項第1款針對連續舉發非當
    場攔停之違規行為所設限制，卻未將民眾檢舉舉發案件納入
    適用範圍，即屬法律漏洞，應予補充，故就道交條例第7條
    之1民眾檢舉舉發之案件，其舉發密度之標準，應類推適用
    同條例第85條之1第2項第1款規定，以評價檢舉之違規行為
    次數後，製單舉發，始符該條文之規範意旨（臺北高等行政
    法院111年度交上字第24號判決意旨參照）。經查，原告於
    上開時地駕駛系爭車輛確實2次危險駕駛行為，形式上固然
    違反道交條例第43條第1項第1款及道交條例第63條第1項第3
    款之規定，但依上開說明，如原告2次違規之狀態其各自區
    間之時間並未相隔超過6分鐘以上或距離超過6公里以上，應
    可類推適用道交條例第85條之1第2項第1款之規定，應論以
    單一違規行為而僅能舉發1次，以符合比例原則之要求。況
    依111年4月30日施行之道交條例第7條之1第3項規定「民眾
    依第一項規定檢舉同一輛汽車二以上違反本條例同一規定之
    行為，其違規時間相隔未逾六分鐘及行駛未經過一個路口以
    上，公路主管或警察機關以舉發一次為限」，亦已明文規定
    檢舉同一輛汽車2以上違反本條例同一規定之行為，其違規
    時間相隔未逾6分鐘及行駛未經過1個路口以上者，僅能舉發
    1次，顯見立法者亦肯認上開判決意旨。經查，本件原處分1
    、2之舉發時間分別為110年3月19日13時7分、同日13時9分
    ，2次違規時間並未超過6分鐘，原處分1、2之違規地點分別
    為南投縣○○市○○路000號對面、南投縣○○市○○路000○00號，
    依卷附google地圖所示，兩地點相距約850公尺，並未達6公
    里以上，故本件原告上述駕駛行為應處罰1次，亦即為最早
    時間之原處分1，始符合比例原則之要求，是被告就第2次違
    規所為之原處分2，其認事用法即有違誤，應為不合法。
七、綜上所述，本件原告駕駛系爭車輛於上開時地之行為應僅能
    認屬單一違規行為而僅能處罰1次，故被告依道交條例第43
    條第1項第1款、第63條第1項第3款等規定，第2次對原告裁
    處原告1萬2,000元罰鍰及記違規點數3點部分，應為對同一
    行為重覆處罰，該部分並不合法，原告請求撤銷原處分2，
    為有理由，應予准許。
八、本件事證已臻明確，兩造其餘攻擊、防禦方法及所提證據，
    經核均與判決結果不生影響，爰不一一論列，併此敘明。
九、依行政訴訟法第237條之8第1項、第98條第1項前段、第104
    條準用民事訴訟法第93條，確定本件訴訟費用額為原告已繳
    費之起訴裁判費300元，並按原告、被告敗訴比例，各自負
    擔150元，另命被告給付予原告150元，而判決如主文。
中　　華　　民　　國　　111 　年　　7 　　月　　29　　日
　　　　　　　　　行政訴訟庭　法　官　蔡志明
上為正本係照原本作成。
如不服本判決，應於判決送達後20日內，向本院提出上訴狀並表
明上訴理由（原判決所違背之法令及其具體內容或依訴訟資料可
認為原判決有違背法令之具體事實），其未載明上訴理由者，應
於提出上訴後20日內向本院補提理由書（上訴狀及上訴理由書均
須按他造人數附繕本，如未按期補提上訴理由書，則逕予駁回上
訴），並應繳納上訴裁判費新臺幣750元。
中　　華　　民　　國　　111 　年　　7 　　月　　29　　日
　　　　　　　　　　　　　　　書記官　張雅筑